【裁判字號】    90,訴,163
【裁判日期】    900824
【裁判案由】    違反野生動物保育法
【裁判全文】
臺灣桃園地方法院刑事判決                            九十年度訴字第一六三號
    公  訴  人  臺灣桃園地方法院檢察署檢察官
    被      告  甲○○
    選      任
    辯  護  人  巨克安律師
右列被告因違反野生動物保育法案件，經檢察官提起公訴（九十年度偵字第一二五三
號），本院判決如左：
    主  文
甲○○違反保育類野生動物之產製品，非經中央主管機關之同意，不得輸入之規定，
未經中央主管機關同意，輸入保育類野生動物之產製品，處有期徒刑陸月，如易科罰
金，以參佰元折算壹日，緩刑貳年。
    事  實
一、甲○○明知大象係經中央主管機關行政院農業委員會（下稱農委會）公告，屬瀕
    臨絕種之保育類野生動物，其產製品非經中央主管機關農委會之同意，不得輸入
    ，竟未經中央主管機關之許可，於民國八十九年四月二十六日搭乘荷蘭航空ＫＬ
    八七七號班機由奈及利亞返台入境時，將其於奈及利亞受友人餽贈之二個象牙產
    製品雕刻物以衣服包裹，藏放於其所攜帶之行李內入境，未依法申報。嗣於當日
    下午六時四十分許在入境檢查室第十五號檢查檯為財政部台北關稅局稽查組執勤
    官員檢查行李袋時當場查獲，並扣得右揭象牙產製品二個。
二、案經財政部台北關稅局移送臺灣桃園地方法院檢察署檢察官偵查起訴。
    理  由
一、訊據被告甲○○固坦認確於前揭時、地未經許可自奈及利亞攜帶象牙雕刻品二個
    返台，且入境時未依法申報之事實屬實，惟矢口否認有何違反野生動物保育法之
    犯行，辯稱：伊因久居奈及利亞，故不知攜帶上揭象牙雕刻品返國做紀念係違法
    云云。經查：被告固不否認明知所攜帶入境之雕刻品係象牙製品，且於入境時未
    依法申報，此有入境旅客申報單、台北關稅局扣押貨物、運輸工具收據及搜索筆
    錄影本各一紙附卷可稽（偵查卷第二頁、第三頁參照），且所謂「野生動物產製
    品」係指野生動物之屍體、骨、角、牙、皮、毛、卵或器官之全部、部分或其加
    工品而言，野生動物保育法第三條第六款定有明文，而本件經台北關稅局扣押之
    象牙雕刻品二支，經台北關稅局送鑑定結果，發現均有牙質類特有之螢光反應，
    並有史垂格線，其所形成之角度平均值大於或等於一百十度，為大象象牙之特徵
    ，均屬保育類野生動物產製品，亦有行政院農業委員會八十九年六月二十六日（
    八九）農林字第八九０一三一九四０號函及函附之法務部調查局檢驗通知書影本
    一紙附卷可憑（偵查卷第八頁、第九頁參照）。是被告確未經中央主管機關同意
    ，即輸入屬野生動物保育類之產製品象牙雕刻品二支。雖被告辯稱不知右開行為
    係違法，惟查行為人並不得因不知法律而免除刑事責任，亦為刑法第十六條所明
    定，本件事證已明，其犯行堪以認定，應予依法論科。
二、查大象業於七十九年八月三十一日及八十四年十二月二十三日經行政院農業委員
    會以七十九農林字第九０三０三七三Ａ號與八四農林字第四０三０八一七Ａ號公
    告屬於野生動物保育法第三條所規範之瀕臨絕種之保育類野生動物，其產製品未
    經主管機關同意，不得輸入，同法第二十四條第一項規定甚明，被告違反上開規
    定，未經主管機關農委會同意，即擅自輸入保育類野生動物大象之產製品象牙雕
    刻二座，核其所為係犯同法第四十條第一項第一款之罪。查被告行為後，關於易
    科罰金之折算標準，刑法第四十一條業於九十年一月十日經修正公布，並於同年
    月十二日生效，易科罰金之適用範圍擴大為最重本刑五年以下有期徒刑之罪，並
    明定併合處罰之數罪，如各罪均得易科罰金者，其應執行之刑逾六月時，亦得適
    用之，是被告行為後法律已有變更，經比較新舊法之結果，以修正後之新規定對
    被告較有利，應依刑法第二條第一項前段之規定，適用裁判時即修正後之刑法第
    四十一條第一項前段，附此敘明。爰審酌被告之犯罪動機係為帶回做紀念、輸入
    之象牙製品數量非鉅，且於犯後坦承犯行態度良好等一切情狀，量處如主文所示
    之刑，並諭知易科罰金之折算標準。末查被告前未曾受有期徒刑以上刑之宣告，
    有臺灣高等法院被告全國前案紀錄表存卷可按，其一時失慮，致罹本件犯行，經
    此刑之宣告後，應知所警惕，信無再犯之虞，本院因認被告上開所受宣告之刑，
    以暫不執行為當，併予宣告緩刑二年，以啟自新。
三、扣案被告所攜帶入境之象牙雕刻品二支，業經行政院財政部台北關稅局依海關緝
    私條例第三十九條第一項規定沒入，有該局八九乙字第三二九０號處分書一份附
    於本院卷可稽，故不再依野生動物保育法第五十二條第一項之規定宣告沒收，併
    此敘明。
據上論斷，應依刑事訴訟法第二百九十九條第一項前段，野生動物保育法第四十條第
一項第一款，刑法第十一條前段、第二條第一項前段、修正後第四十一條第一項前段
、第七十四條第一款，罰金罰鍰提高標準條例第二條，判決如主文。
本案經檢察官錢明婉到庭執行職務
中      華      民      國    九十      年      八      月    二十四    日
                                    臺灣桃園地方法院刑事第六庭
                                        審判長法  官  孫 惠 琳
                                              法  官  林 曉 芳
                                              法  官  簡 婉 倫
右正本證明與原本無異。
如不服本判決，應於判決送達後十日內向本院提出上訴狀( 應附繕本 )，上訴於
臺灣高等法院。
                                              書記官  王 泰 元
中      華      民      國    九十      年      九      月      四      日
附錄本案論罪科刑法條
野生動物保育法第四十條
有下列情形之一，處六月以上五年以下有期徒刑，得併科新臺幣三十萬元以上一百五
十萬元以下罰金：
一  違反第二十四條第一項規定，未經中央主管機關同意，輸入或輸出保育類野生動
    物之活體或其產製品者。
二  違反第三十五條第一項規定，未經主管機關同意，買賣或意圖販賣而陳列、展示
    保育類野生動物或瀕臨絕種及珍貴稀有野生動物產製品者。
以犯前項之罪為常業者，處一年以上七年以下有期徒刑，得併科新臺幣五十萬元以上
二百五十萬元以下罰金。


司法院資訊處製作；財團法人民間司法改革基金會備份。
